【裁判字號】    99,交上訴,879
【裁判日期】    991123
【裁判案由】    業務過失致死
【裁判全文】
臺灣高等法院臺南分院刑事判決       99年度交上訴字第879號
上  訴  人  臺灣臺南地方法院檢察署檢察官
上  訴  人
即  被  告  簡淑真
上列上訴人因被告業務過失致死案件，不服臺灣臺南地方法院99
年度交訴字第53號中華民國99年8月6日第一審判決（起訴案號：
臺灣臺南地方法院檢察署99年度偵字第6019號），提起上訴，被
告於本院準備程序就犯罪事實為有罪陳述，經本院裁定進行簡式
審判程序，本院判決如下：
    主  文
上訴駁回。
簡淑真緩刑參年。
    事  實
一、簡淑真以資源回收為業，駕駛自小貨車載運資源回收物品為
    其附隨業務，為從事業務之人。簡淑真於民國（下同）99年
    2月5日11時35分許，駕駛車牌號碼CH一1208號自用小貨車載
    運資源回收物品，沿臺南縣歸仁鄉○○○路○段231巷由東往
    西方向行駛，途經該路與南北向未命名產業道路之無號誌交
    岔路口時，原應注意汽車行進中駕駛人應注意車前狀況，並
    隨時採取必要之安全措施，且行至未劃標線狹路路段之無號
    誌交岔路口時，同為直行車者，左方車應暫停讓右方車先行
    ，而依當時天氣晴、日間有自然光線、道路乾燥無缺陷、無
    障礙物、視距良好等情，並無不能注意之情事，竟疏於注意
    ，貿然通過路口，適有郭忠考騎乘車牌號碼9GX一001號重型
    機車，沿該產業道路由北往南方向行駛而至，亦疏未注意車
    前狀況、減速慢行，雙方因有前述之過失而發生碰撞，郭忠
    考因此受有頭部外傷併雙側硬腦膜下及腦出血之傷害，雖經
    送往臺南市立醫院急救，仍於99年2月18日15時5分許不治死
    亡。簡淑真於肇事後，在未有偵查犯罪職務之機關或公務員
    發覺其為犯罪人前，即向前往處理本件道路交通事故，尚不
    知肇事者為何人之臺南縣警察局歸仁分局交通事故處理小組
    警員供承其肇事犯罪，自首並接受裁判。
二、案經郭忠考之配偶郭盧靜淑告訴及臺灣臺南地方法院檢察署
    檢察官據報相驗後自動檢舉偵辦。
    理  由
壹、程序方面
一、按除被告所犯為死刑、無期徒刑、最輕本刑為三年以上有期
    徒刑之罪或高等法院管轄第一審案件者外，於前條第一項程
    序進行中，被告先就被訴事實為有罪之陳述時，審判長得告
    知被告簡式審判程序之旨，並聽取當事人、代理人、辯護人
    及輔佐人之意見後，裁定進行簡式審判程序，刑事訴訟法第
    273條之1第1項定有明文。又依刑事訴訟法第273條之2 規定
    ，簡式審判程序之證據調查，不受第159條第 1項、第161條
    之2、第161條之3 、第163條之1及第164條至第170條規定之
    限制。
二、查本件被告所犯為死刑、無期徒刑、最輕本刑三年以上有期
    徒刑以外之罪，亦非屬高等法院管轄之第一審案件，而被告
    於本院準備程序時，已就犯罪事實為有罪陳述，又核被告所
    犯非屬前揭法條所規定之案件，經本院審理時依法裁定進行
    簡式審判程序（本院卷第26、35頁），是本案之證據調查，
    依同法第273條之2 規定，不受同法第159條第1項、第161條
    之2、第161條之3、第163條之1 ，及第164條至第170條所規
    定證據能力認定及調查方式之限制，合先敘明。
貳、認定犯罪事實所憑之證據及理由
一、訊據上訴人即被告簡淑真對於上揭事實坦承不諱，並有臺南
    縣警察局歸仁分局道路交通事故現場圖 1紙、道路交通事故
    調查報告表(一)、(二)各 1紙、現場及車損照片10張、臺南市立
    醫院診斷證明書、臺南市立醫院法醫參考病歷摘要表各 1份
    在卷可稽（見相驗卷第12至14頁、第18、19頁、第29至33頁
    ）。又被害人郭忠考因本件車禍受有頭部外傷併雙側硬腦膜
    下及腦出血之傷害，雖經送往臺南市立醫院急救，仍於99年
    2月18日15時5分許不治死亡，亦據臺灣臺南地方法院檢察署
    檢察官督同法醫師相驗屬實，有相驗筆錄、相驗屍體證明書
    、檢驗報告書各 1份及相驗照片29幀附卷可憑（見相驗卷第
    35至64頁）。再者，又本件經送請臺灣省臺南區車輛行車事
    故鑑定委員會鑑定結果，亦認簡淑真駕駛小貨車，左方車未
    讓右方車先行，為肇事主因，郭忠考駕駛普通重型機車行經
    無號誌路口，未注意車前狀況，未減速慢行，為肇事次因，
    有該鑑定委員會99年 3月18日南鑑字第0995900876號函附臺
    南區990153號鑑定意見書在卷可稽（見相驗卷第67頁）。綜
    參上開補強證據已足資證明被告於審理中所為之任意性自白
    ，應具有相當程度之真實性，而確信被告前述自白之犯罪事
    實確屬真實。
二、按行車速度，依速限標誌或標線之規定，無速限標誌或標線
    者，於行經無號誌之交岔路口，應減速慢行，作隨時停車之
    準備；又汽車行駛至無號誌之交岔路口，支線道車應暫停讓
    幹線道車先行。未設標誌、標線或號誌劃分幹、支線道者，
    少線道車應暫停讓多線道先行；車道數相同時，轉彎車應暫
    停讓直行車先行；同為直行車或轉彎車者，左方車應暫停讓
    右方車先行，道路交通安全規則第93條第1項第 2款及第102
    條第1項第2款分別定有明文。又汽車行駛時，駕駛人應注意
    車前狀況及兩車併行之間隔，並隨時採取必要之安全措施，
    道路交通安全規則第94條第3項亦有規定。
三、查本件肇事路段為未劃標線狹路路段之無號誌交岔路口乙情
    ，有道路交通事故調查報告表(一)乙份在卷足參（見相驗卷第
    13頁）。又查被告經考領有汽車駕駛執照，應具備駕駛機動
    車輛之基本正常視力、聽力、辨色力、四肢及活動能力等條
    件，並知悉交通規則，具有駕駛之交通常識，應無疑義。又
    查，依案發當時日間自然光線、天候晴、道路筆直無障礙物
    遮擋視線、視距良好之行車環境，被告若能輔以充分之注意
    ，並無不能注意之不可抗力之情事存在，被告若能依規定遵
    守道路交通安全規則，左方車先讓右方車先行，並行車時注
    意車前狀況，隨時採取必要之安全措施，盡汽車駕駛人之相
    當注意義務，即可避免本件車禍之發生，但竟疏未注意，左
    方車未讓右方車先行，且未注意車前狀況，以致肇事，是被
    告就本件車禍事故之發生顯有過失，至為明灼。
四、再查，本件被害人郭忠考雖有駕駛普通重型機車行經無號誌
    路口，未注意車前狀況，未減速慢行之過失，但被告倘能注
    意車前狀況及左方車讓右方車先行，應有充分時間可採取適
    當之安全措施，並盡汽車駕駛人之相當注意義務，即可避免
    本件車禍之發生。是以，綜合肇事當時之一切事實及情狀，
    為客觀上判斷，在被告未遵守先讓右方車行駛及疏未注意車
    前狀況之條件下，均可能發生此肇事結果，足見被告之上開
    過失行為，係發生本件車禍結果之相當條件，即被告之過失
    行為與本件車禍結果具有相當因果關係，應可認定。
五、綜合上開證據之調查結果，足見被告未遵守先讓右方車行駛
    ，疏未充分注意在其車前之被害人郭忠考之行車動態，並適
    時採取必要之安全措施，終致未及時煞車而肇事，則被告就
    本件車禍事故之發生顯有過失，且與本件車禍致被害人郭忠
    考之死亡結果具有相當因果關係已明，自不因其相對於被害
    人郭忠考亦有疏未車前狀況之過失，而得解免罪責。從而，
    本件事證明確，被告業務過失致人於死之犯行，堪以認定，
    應依法論科。
參、論罪科刑之理由
一、查被告以資源回收為業，駕駛自小貨車載運資源回收物品為
    其附隨業務，為從事業務之人，此為被告所不爭執。核被告
    上開所為，係犯刑法第276條第2項之業務過失致死罪。
二、被告肇事後，在未有偵查犯罪職務之機關或公務員發覺其為
    犯罪人前，即向前往處理本件道路交通事故，尚不知肇事者
    為何人之臺南縣警察局歸仁分局交通事故處理小組警員供承
    其肇事犯罪，而自首接受裁判，此有道路交通事故肇事人自
    首情形紀錄表一紙附卷可稽（見相驗卷第17頁），符合自首
    之要件，應依刑法第62條前段之規定，減輕其刑。
肆、維持原判決之理由
一、原審以被告為有罪之陳述，裁定以簡式審判程序審理，認其
    罪證明確，因而：
  (一)適用刑法第276條第2項、第62條前段、刑法施行法第1條之1
    之規定。
  (二)並審酌被告之品行、生活狀況、智識程度（國中畢業）、被
    告與被害人郭忠考各自之過失情節，被告因過失致被害人郭
    忠考死亡，造成生命喪失而無從彌補之憾事，以及被告迄未
    能與被害人郭忠考之家屬達成和解賠償損害（原審判決時尚
    未和解），暨被告犯罪後坦承犯行態度尚佳等一切情狀，量
    處有期徒刑十月。
二、依上所述，本院經核原判決認事用法，於法並無不合。檢察
    官上訴意旨雖以被告尚未與告訴人和解賠償損害，指摘原判
    決量刑過輕。惟按關於刑之量定，係屬實體法上賦予法院得
    為自由裁量之事項，倘其未有逾越法律所規定之範圍，或濫
    用其權限，即不得任意指摘為違法（最高法院75年台上字第
    7033號判例參照）。原判決參酌被告刑法第57條所規定各項
    量刑情狀，量處被告有期徒刑十月，經核並未逾越法律所規
    定之範圍，亦無濫用其權限，堪稱允當，且查被告已於99年
    8月 31日，與被害人家屬即告訴人郭盧靜淑等人成立和解，
    賠償損害新台幣（下同） 2,427,709元，是檢察官上訴意旨
    猶執前詞指摘原判決量刑過輕，自非有理，應予駁回。而被
    告上訴意旨指摘原判決量刑過重，亦非足取，為無理由，應
    予駁回。
三、緩刑之宣告
  (一)按法院對符合刑法第74條之被告，依其犯罪情節及犯後態度
    ，足信無再犯之虞，且係初犯，又因過失犯罪，並自首犯罪
    ，且態度誠懇，犯罪後因向被害人或其家屬道歉或給付合理
    賠償，經被害人或其家屬表示宥恕者，宜認為以暫不執行為
    適當，並予宣告緩刑，法院加強緩刑宣告實施要點第2點第1
    、2、5、6款參照。
  (二)查被告未曾受有期徒刑以上刑之宣告，有台灣高等法院被告
    全國前案紀錄表一份可按（本院卷第20頁），本件因被告之
    過失行為而肇事，被告於肇事後即主動報案自首犯行，本件
    車禍對被告應是很大之教訓，是經此偵審程序，當知警惕，
    信無再犯之虞。再者，被告已於99年 8月31日，已與被害人
    家屬成立和解，賠償被害人家屬，含強制保險金額共2,427,
    709 元，有台南縣歸仁鄉調解委員會調解筆錄附卷可稽（本
    院卷第12頁），而告訴人郭盧靜淑於本院準備程序亦表示：
    被告已依調解書內容給付賠償金完訖無誤，願意原諒被告，
    並給被告一次機會，同意法院給予被告緩刑等語（本院卷第
    28頁），另佐以，被告育有一子一女，分別尚在國中及小學
    學齡期間，均賴身為母親之被告撫育照護，且被告並有70多
    歲之公婆須其照料，有戶口名簿影本在卷可稽（本院卷第13
    頁）。本院審酌上情，是認符合前揭法院加強緩刑宣告實施
    要點第2點第 1、2、5、6款之規定，因認所宣告之刑以暫不
    執行為適當，併宣告緩刑三年，以啟自新。
伍、適用之法律：
一、刑事訴訟法第364條、第273條之1、第368條。
二、刑法第74條第1項第1款。
本案經檢察官趙中岳到庭執行職務。
中    華    民    國    99    年    11    月    23    日
                  刑事第五庭    審判長法  官  楊明章
                                      法  官  趙文淵
                                      法  官  蔡美美
以上正本證明與原本無異。
如不服本判決應於收受送達後10日內向本院提出上訴書狀，其未
敘述上訴理由者，並得於提起上訴後10日內向本院補提理由書（
均須按他造當事人之人數附繕本）「切勿逕送上級法院」。
                                      書記官  歐貞妙
中    華    民    國    99    年    11    月    23    日
附錄：本判決論罪科刑法條:
中華民國刑法第276條第2項
（業務過失致死罪）
從事業務之人，因業務上之過失犯前項之罪者，處 5 年以下有
期徒刑或拘役，得併科 3 千元以下罰金。

司法院資訊處製作；財團法人民間司法改革基金會備份。
